臺灣高等法院刑事判決　　　　　　　　96年度上易字第1813號
上　訴　人　臺灣基隆地方法院檢察署檢察官
被　　　告　甲○○
上列上訴人即檢察官因被告妨害自由案件，不服臺灣基隆地方法
院九十六年度易字第二六五號，中華民國九十六年六月二十五日
第一審判決（起訴案號：臺灣基隆地方法院檢察署九十五年度偵
字第五七三一號），提起上訴，本院判決如下：
    主  文
原判決撤銷。
甲○○以脅迫妨害人行使權利，處有期徒刑參月，減為有期徒刑
壹月拾伍日，如易科罰金，以新台幣壹仟元折算壹日，緩刑貳年
，緩刑期內付保護管束。
    犯罪事實
甲○○於民國九十五年十二月九日上午七時三十分許，駕駛車牌
號碼：六六三七－ＭＴ號自小客車，途經臺北市麥帥一橋與國道
中山高速公路匝道口與乙○○駕駛之ＡＳ－二一八二號自小客車
發生碰撞，甲○○當下懇求陳女不要報警，願私下和解，並書立
賠償字據1紙，言明賠償新臺幣三萬元，復因未帶現金，雙方約
定於同日下午三時二十分，在基隆市○○路與信一路口文化中心
旁取上開約定之賠償金額。嗣陳女與其母陳雪美、其妹陳昱君及
友人林珈慶一同依約抵達上開約定處所後，甲○○與一姓名年籍
不詳，自稱甲○○表哥之男子「陳錦祥」一同到場，陳錦祥要求
先將上開賠償字據給伊等看，林女遂將上開賠償字據交與陳錦祥
，陳錦祥看完後再交與甲○○，之後陳男欲殺價，陳雪美當場表
示早已說好怎可變卦，甲○○竟一反當日上午願意賠償之態度，
且反覆將上開賠償字據拿在手裡觀看許久後，將該賠償字據握在
手中不放，林女等人始發現甲○○反悔且驚覺情況有異，陳雪美
、陳昱君伸手欲取回上開賠償字據時，甲○○竟基於妨害人行使
權利之犯意，以兇惡言詞：「不要動手動腳，你在向我嗆聲嗎？
不然你是要怎麼樣？」等脅迫之手段，而強行將上開賠償字據取
走並迅速離去，致妨害林女等人行使取回該字據之權利。
    理  由
甲、程序部分：
  壹、按判決書應分別記載裁判之主文與理由；有罪之判決書並
      應記載「犯罪事實」，且得與理由合併記載，為九十三年
      六月二十三日修正之刑事訴訟法第三百零八條所明定，參
      諸其立法理由為：刑事有罪判決所應記載之事實應係賦予
      法律評價而經取捨並「符合犯罪構成要件」之具體社會事
      實，爰參考日本刑事訴訟法第三百三十五條第一項之立法
      例，將原條文後段所定「並應記載事實」修正為「並應記
      載犯罪事實」，以臻明確。
      按關於非屬犯罪構成要件之犯罪細節，並不屬於有罪判決
      書必要記載之事項，自亦非判決理由所應敘述之範圍（最
      高法院九十四年台上字第六三三八號判決參照）；次按，
      有罪判決書應記載之「犯罪事實」，應係指符合犯罪構成
      要件之具體社會事實，如被告犯罪之時間、地點、手段以
      及其他該當於犯罪構成要件而足資認定既判力範圍之具體
      社會事實；至於構成要件以外之其他適用法律事實，例如
      ：刑罰之加重或減輕事由，可無須在「犯罪事實」欄中記
      載，僅於理由內依刑事訴訟法第三百十條第四款記載其理
      由即足（最高法院九十四年台非第一五二號判決參照），
      合先敘明。
  貳、證據能力認定（參見乙、壹所列證據清單）：
    一、本件證據一被告之供述，被告並未主張無證據能力；另
        證據二至證據十除證據八外，分別符合刑事訴訟法第一
        百五十九條之　一、第一百五十九條之四之傳聞法則之
        例外規定，而均得作為本件之證據。
    二、證據八被告並未於本院言詞辯論終結前表示無證據能力
        ，復查其取得過程無何明顯瑕疵，而應可作為本件之證
        據。
乙、認定犯罪構成要件事實所憑之證據及其認定之理由：
  壹、證據清單：
      證據一：被告甲○○供述（偵訊、原審、本院）。
      證據二：告訴人乙○○證述（偵訊、原審、本院）。
      證據三：證人林珈慶證述（偵訊、原審）。
      證據四：證人陳雪美證述（偵訊、原審）。
      證據五：證人陳昱君證述（偵訊、原審）。
      證據六：證人黃振源證述（偵訊）。
      證據七：被告簽立之賠償字據影本。
      證據八：車禍現場照片。
      證據九：中華電信通聯紀錄。
      證據十：遠傳電信通聯紀錄。
  貳、認定之理由：
    一、訊據被告甲○○對於前揭事實坦承不諱，核與證人即告
        訴人乙○○、證人陳雪美、陳昱君及林珈慶於原審審理
        時證述明確（見原審九十六年六月十一日審判筆錄）。
    二、此外復有證據七至證據十足資佐證，互核無訛，堪信該
        自白與事實相符，本件事證明確，被告犯行，洵堪認定
        。
丙、適用法律：
  壹、按刑法第三百零四條之強暴、脅迫，祇以所用之強脅手段
      足以妨害他人行使權利，或足使他人行無義務之事為已足
      ，並非以被害人之自由完全受其壓制為必要。如果上訴人
      雇工挑取積沙，所使用之工具確為被告強行取走，縱令雙
      方並無爭吵，而其攜走工具，既足以妨害他人工作之進行
      ，要亦不得謂非該條之強暴、脅迫行為（參見二十八年上
      字第三六五０號判例）。
  貳、核被告上開所為係犯刑法第三百零四條第一項之罪。
丁、原判決撤銷之理由：
  壹、原審對被告論罪科刑之判決，固非無見。惟查：被告所為
      應成立刑法第三百零四條第一項之罪已如前所述，原審遽
      認其未符合該罪構成要件，尚有未洽。
  貳、上訴人即檢察官以被告應成立刑法第三百零四條第一項之
      罪而提起上訴，為有理由，自應由本院予以撤銷改判。
  參、爰審酌被告之犯罪動機、目的為牟取不法利益；犯罪時未
      受到任何刺激；犯罪手段並非平和；職業為學生，生活狀
      況尚正常；無前科紀錄，品行良好；與被害人平日並不認
      識；犯罪行為人違反義務之程度輕微；犯罪所產生危險或
      損害輕微；犯罪後一開始不知悔改，飾詞否認犯罪，惟其
      後坦承犯行且與被害人達成和解，態度尚可等一切情狀，
      量處如主文所示之刑，並因符合中華民國九十六年罪犯減
      刑條例之規定，而應予以減輕其刑，復諭知易科罰金之折
      算標準。
  肆、末查被告前未曾受有期徒刑以上刑之宣告，有本院被告全
      國前案紀錄表可稽，其在犯罪後已與被害人於和解，並交
      付被害人部分和解金，被害人亦表示願意原諒被告在卷，
      足見被告經本次罪刑之宣告後，已知所警惕而無再犯之虞
      ，本院因認對其宣告刑，以暫不執行為適當，爰依刑法第
      七十四條第一項第一款併諭知緩刑二年，以勵自新。
  伍、交付保護管束：被告年輕識淺，意圖投機卸責，心態極需
      導正，本院認應於緩刑期內交專人適時輔導予以保護管束
      以觀後效。
據上論斷，應依刑事訴訟法第三百六十九條第一項前段、第三百
六十四條、第二百九十九條第一項前段；刑法第三百零四條第一
項、第四十一條第一項前段、第七十四條第一項第一款、第九十
三條第一項；中華民國九十六年罪犯減刑條例第二條第一項第三
款、第七條、第九條；刑法施行法第一之一條第一項、第二項，
判決如主文。
本案經檢察官姜貴昌到庭執行職務。
中　　華　　民　　國　　96　　年　　9 　　月　　28　　日
　　　　　　　　　刑事第十八庭  審判長法　官　溫耀源
　　　　　　　　　　　　　　　　　    法　官  段景榕
　　　　　　　 　 　　　　　　　　　　法　官  陳健順
以上正本證明與原本無異。
不得上訴。
　　　　　　　　　　　　　　　　　　　書記官　陳菊珍
中　　華　　民　　國　　96　　年　　9 　　月　　28　　日
附錄論罪法條：
刑法第三百零四條第一項。
以強暴、脅迫使人行無義務之事或妨害人行使權利者，處 3 年以
下有期徒刑、拘役或 3 百元以下罰金。
